【裁判字號】    96,訴,4251
【裁判日期】    971106
【裁判案由】    虛報進口貨物
【裁判全文】
臺北高等行政法院判決
                                      96年度訴字第4251號
                              .
原      告  鴻喜國際貿易有限公司
代  表  人  甲○○（董事）
被      告  財政部基隆關稅局
代  表  人  呂財益（局長）
訴訟代理人  乙○○
            丙○○
上列當事人間因虛報進口貨物事件，原告不服財政部中華民國96
年10月26日台財訴字第09600233940 號訴願決定（案號：第0000
0000號），提起行政訴訟，本院判決如下：
    主  文
原告之訴駁回。
訴訟費用由原告負擔。
    事實及理由
一、原告起訴後，被告代表人變更為呂財益，是新任代表人具狀
    聲明承受訴訟，核無不合，應予准許，合先敘明。又原告經
    合法通知，無正當理由未於言詞辯論期日到場，核無行政訴
    訟法第218 條準用民事訴訟法第386 條所列各款情形，依被
    告之聲請，由其一造辯論而為判決，合先敘明。
二、事實概要：原告委由鴻源報關股份有限公司於民國（下同）
    94年8 月18日報運進口德國產製MERCEDES BENZ 舊汽車1 輛
    （進口報單號碼：第AA/BC/94/WA37/7245號），原申報完稅
    價格為FOB EUR8,483/UNIT ，車型年份（MODEL YEAR）為西
    元2001年。惟經被告查驗來貨之車型年份應為西元2002年，
    且參據財政部關稅總局（下稱關稅總局）驗估處（下稱驗估
    處）通報查價結果，實到貨物應按FOB EUR 10,604/UNIT 核
    估完稅價格，因認原告涉有虛報貨物規格（車型年份）、價
    值，逃漏進口稅費之情事，乃依海關緝私條例第37條第1 項
    、第44條、貿易法第21條第1 項、貨物稅條例第32條第10款
    與加值型及非加值型營業稅法（下稱營業稅法）第51條第7
    款規定，追徵所漏進口稅費計新臺幣（下同）248,865 元（
    包括進口稅106,464 元、貨物稅134,811 元、營業稅7,411
    元、推廣貿易服務費179 元），並處所漏關稅額2 倍之罰鍰
    計41,314元、所漏貨物稅額5 倍之罰鍰計13,700元、所漏營
    業稅額1 倍之罰鍰計6,500 元。原告不服，申請復查未獲變
    更，提起訴願亦遭決定駁回，遂提起行政訴訟。
三、原告起訴主張（原告未於準備程序及言詞辯論期日到庭，聲
    明及陳述依其起訴狀記載）：
  (一)因進口報關之相關條例繁複，原告無法詳加查詢，故始終委
    任專業報關公司代為辦理報關業務，被告訴稱原告未盡查證
    義務云云，實有不當。又被告訴稱於「MERCEDES-BENZ CLUB
    RUSSIA」網站可查明車型年份云云，惟原告實不知有此網站
    。
  (二)依被告就車型年份之說明，則原告可能於96年進口97年式之
    舊汽車，被告對未來車課予舊車優惠折扣之稅，實有矛盾。
    被告復稱歷年進口報單所載之YEAR均指車型年份，惟被告於
    本案中所核發之進口與貨物完稅證明書上載之YEAR卻為西元
    2001年，亦有矛盾。次查車型年份相關案件業經財政部於96
    年1 月5 日「財政部關稅總局逕以行政規則改依型式年份核
    估舊車進口稅率損及人民權利公聽會」（下稱96年公聽會）
    中作出維持原估算標準及補稅但不加罰之承諾。被告雖曾於
    94年12月25日與基隆市報關商業同業公會座談會（下稱94年
    座談會）中向該會會員宣導正確申報車型年份避免受罰，惟
    原告係於94年8 月18日始進口系爭貨物，實非原告之過失。
  (三)被告訴稱原告不願提供複核價格需要之相關資料文件云云，
    惟所謂相關文件－國外發票，本為原告於申請結關提貨時須
    逕附之文件正本，是原告實不知該如何再提供文件。又原告
    報運進口之貨物為舊汽車，依車輛現況不同而有價差空間較
    大，與新車不同，被告依FOB EUR 10,604核估，其核估標準
    如何而得？財政部於96年公聽會中亦提及行政程序不周之處
    ，得予免罰，予以補稅，而被告逕予重罰，難令心服等情。
    並聲明求為判決撤銷訴願決定及原處分。
四、被告則以：
  (一)查原告進口汽車時應於進口報單第28欄「貨物名稱、牌名、
    規格等」及「進口小客車應行申報事項明細表」（下稱申報
    明細表）第1 項填具所進口車輛之MODEL YEAR，向海關申報
    。該明細表第1 項YEAR係指車輛之車型年份（MODEL YEAR）
    ，並無疑義。又原告以汽車批發為業，對於車輛有製造年份
    及車型年份之分應知之甚稔，申報前更應向國外供應商或於
    其網頁上查明車型年份（於Mercedes-Benz Club Russia 網
    站，輸入車身號碼就可查出Code No.802 ，MODEL YEAR為20
    02），俾向海關申報。況原告對明細表所載之MODEL YEAR究
    為車型年份或製造年份若有疑義，自得向被告詢問，原告卻
    稱不知有上開網頁可查明，自難謂無過失，依行政罰法第7
    條第1 項規定，仍應受罰。又「進口與貨物稅完（免）稅證
    明書（車輛用）」係進口人於貨物進口並完納稅捐後，向海
    關申請核發，作為申請汽車牌照之用，與本案虛報之認定無
    關。
  (二)查96年公聽會僅作成「‧‧‧請中華民國車輛進口商協會彙
    總送關稅總局參考，建議該總局儘速邀集各關稅局開會研商
    處理‧‧‧」等結論，有立法院陳景峻委員國會辦公室96年
    1 月8 日94立峻國字第0102001 號書函函送之公聽會會議紀
    錄可稽，原告訴稱上開公聽會中財政部承諾維持原估算標準
    及補稅但不加罰乙節，顯與事實不符。又關稅總局為使申報
    明細表MODEL YEAR申報項目之文字涵義更為明確，於94年6
    月27日以台總局驗字第0941013081號公告修正明細表第1 項
    為「MODEL YEAR」，並明定於94年7 月15日實施。另查歷來
    進口報單所載之YEAR均指車型年份，而94年座談會係向該會
    會員宣導應正確申報車型年份避免受罰之作業，有會議結論
    ：「因MODEL YEAR申報錯誤而受罰之案件數有增加情形‧‧
    ‧」可按。原告報運進口時，申報明細表第1 項明確記載為
    MODEL YEAR，惟原告未依規定申報，逕自認定該MODEL YEAR
    係指製造年份，致實際車型年份與原申報不符，構成虛報車
    型年份之違章，難謂無過失。次查原告於本案前進口舊汽車
    之案件，其車輛製造年份與型式年份雖有不同，惟原告均能
    自行辨明後，正確填報型式年份於報單者計有3 件，故原告
    訴稱無過失云云，顯非事實。
  (三)查原告於復查及訴願階段均未對原核估價格表示不服，至行
    政訴訟時始爭議，經驗估處以97年2 月1 日總驗通三三字第
    09710072號函通知原告至驗估處說明，並依函示提供成交文
    件等相關佐證資料，惟原告未配合辦理，既無合理之解釋亦
    無客觀書面資料供核，是原告所稱不知該如何再提供文件云
    云，殊不足採。
  (四)按關稅法第29條第1 項雖規定：「從價課徵關稅之進口貨物
    ，其完稅價格以該進口貨物之交易價格作為計算根據」，惟
    同法第5 項同時規定：「海關對納稅義務人提出之交易文件
    或其內容之真實性或正確性存疑，納稅義務人未提出說明或
    提出說明後，海關仍有合理懷疑者，視為無法按本條規定核
    估其完稅價格」；又台中高等行政法院92年訴字第987 號判
    決就進口貨物關稅交易價格制度進一步闡明：「為查明進口
    貨物之正確價格，確保國課並保護國內產業，其由進口人提
    出之進口單據固為估價之參考文件，然法律同時授權海關如
    對進口人所提之相關文件資料存疑時，經要求進口人說明而
    未說明或說明後仍對之持合理懷疑者，得視為該貨品無法按
    其交易價格核估完稅價格，而由海關依規定予以調整之；易
    言之，此並非要求海關必須證明進口人提出之交易文件確屬
    虛偽不實始得調整價格，而是授權海關基於專業之審查，並
    課予進口人相當之協力義務，倘海關仍具合理懷疑，即可另
    行核定其完稅價格，避免買賣雙方藉國際貿易稽查不易之特
    性而低報價格，逃避稅負。」本案系爭汽車，其原申報價格
    與一般合理價格相較偏低甚多，顯不合理，經驗估處於97年
    2 月1 日以總驗通三三字第09710072號函，通知原告說明並
    檢送相關佐證資料，惟原告既無合理之解釋亦無客觀書面資
    料供核，故基於合理的懷疑，依據關稅法第29條第5 項規定
    ，視為無法按本條規定以其申報之價格核估其完稅價格；次
    因來貨為已使用過之MERCEDES-BENZ 舊車，其使用狀況各有
    不同，不易衡量與比較。驗估處爰依進出口統計資料系統查
    詢與系爭車輛同款、同型式年份、出口時或出口前後30日內
    之進口紀錄，雖查有同樣或類似貨物進口案件，惟均非依同
    法第29條規定以交易價格核定完稅價格，故無同法第31及32
    條之價格資料可資引用；又因系爭貨物為MERCEDE-BENZ舊汽
    車，已非新品，參據93年5 月版「關稅估價資料彙編」合訂
    本所載E 研究「使用過舊汽車之處理」第100 頁說明：「由
    於已使用舊汽車顯然非按該汽車新品之生產成本製造」，因
    此本案舊車自無法按進口貨物之生產成本核估，且原告又未
    能提供銷售發票供核，是以，系爭貨物亦未能依同法第33及
    34 條 之規定核估完稅價格；本案爰依同法第35條之規定及
    參據世界關貿組織WTO 估價協定第7 條所規範：「進口貨物
    之完稅價格如不能依第1 條至第6 條之規定核定時，則應採
    用符合本協定與GATT 1994 第7 條之原則及一般條款規定之
    合理方法，並依據輸入國可取得之資料核定其完稅價格」之
    原則，依行為時財政部81年4 月2 日台財關第811718076 號
    函示規定及行為時「進口舊汽車核估作業要點」（下稱核估
    要點），就原申報及實到貨物分別按同樣或類似新車離岸價
    格與年份起算折舊，以扣減折舊後之離岸價格核估，另加運
    費及保險費合計為完稅價格，於法洵無不合等語，資為抗辯
    。並聲明求為判決駁回原告之訴。
五、本院之判斷：
  (一)按「報運貨物進口而有下列情事之一者，得視情節輕重，處
    以所漏稅額2 倍至5 倍之罰鍰，或沒入或併入其貨物：一、
    虛報所運貨物之名稱、數量或重量。二、虛報所運貨物之品
    質、價值或規格。三、繳驗偽造、變造或不實之發票或憑證
    。四、其他違法行為。」「有違反本條例情事者，除依本條
    例有關規定處罰外，仍應追徵其所漏或沖退之稅款。」為海
    關緝私條例第37條第1 項、第44條前段所明定。次按「貨物
    進口時，應徵之營業稅，由海關代徵之；其徵收及行政救濟
    程序，準用關稅法及海關緝私條例之規定辦理。」「納稅義
    務人有左列情形之一者，除追繳稅款外，按所漏稅額處1 倍
    至10倍罰鍰，並得停止其營業：‧‧‧七、其他有漏稅事實
    者。」「納稅義務人有左列情形之一者，除補徵稅款外，按
    補徵稅額處5 倍至15倍罰鍰：‧‧‧十、國外進口之應稅貨
    物，未依規定申報者。」「為拓展貿易，因應貿易情事，支
    援貿易活動，主管機關得設立推廣貿易基金，就出進口人輸
    出入之貨品，由海關統一收取最高不超過輸出入貨品價格萬
    分之4.25之推廣貿易服務費。」為營業稅法第41條、第51條
    第7 款、貨物稅條例第32條第10款及貿易法第21條第1 項前
    段所規定。
  (二)原告於94年8 月18日委由鴻源報關股份有限公司向被告報運
    自德國產製MERCEDES BENZ 舊車乙輛（進口報單號碼：第AA
    /BC/94/WA37/7245號），原申報完稅價格 FOB EUR 8,483/
    UNIT，車型年份（MODEL YEAR）為西元2001年。經被告檢具
    報關資料送請駐外單位查證結果，來貨之MODEL YEAR為西元
    2002年，與原申報不符，且據驗估處查價結果，來貨應按
    FOB EUR 10,604/UNIT 核估完稅價格之事實，有進口報單、
    申報明細表、緝私報告書、駐德國代表處經濟組95年7 月17
    日德經字第09530700560 號函暨所附車型年份資料表影本、
    查價單等件可稽（見原處分卷1 附件1 、卷2 附件1-3 ），
    堪認為真實。至於進口與貨物稅完（免）稅證明書（車輛用
    ），係進口人於貨物進口完納稅捐後，向海關申請核發，作
    為申請汽車牌照之用（見本院卷第55頁），與車輛之MODEL
    YEAR無關。查車輛年份涉及進口小客車之完稅價格高低（西
    元2001年折舊較高，完稅價格較低），是原告有虛報進口貨
    物規格（型式年份）、價值，逃漏進口稅款之情事，至為明
    確。被告據以為如前追徵稅款、科處罰鍰之處分，並無不合
    。
  (三)原告雖主張其始終委由報關行處理報關事務，且不知有「
    MERCEDES-BENZ CLUB RUSSIA 」網站可查明車型年份，並無
    過失，且車型年份相關案件業經96年公聽會作出維持原估算
    標準及補稅但不加罰之承諾。又原告已提供國外發票，實不
    知該如何再提供文件，被告逕依FOB EUR 10,604核估完稅價
    格於法無據云云。惟查：
  1.原告向海關報運進口汽車，本應依海關之規定據實為申報，
    其就進口報單所附申報明細表第1 項明載應申報之「MODEL
    YEAR」，申報為西元2001年（見原處分卷1 附件1 ），與實
    際之型式年份西元2002年不符，顯屬虛報。又原告以國際貿
    易、汽車批發、零售及其零件配備批發零售為業，有該公司
    登記資料在卷可稽（見本院卷第5 頁），對於車輛有製造年
    份及型式年份之分，不得諉為不知。其對申報明細表所載之
    MODEL YEAR如有疑義，並非不能事先向國外供應商或有關機
    關及相關網站查證瞭解，況其可於Mercedes-Benz Club
    Russia網站輕易查得系爭車輛之車型年份（見本院卷第48頁
    ），乃竟未為，致原申報年份與實際車輛型式年份不符，縱
    非故意，難謂無過失，自應依法受罰。原告雖係委由鴻源報
    關股份有限公司報關，惟該公司既為原告之代理人，參照民
    法第224 條前段規定，關於申報事項之故意過失即應由原告
    負同一責任，亦不得據此主張免責。又96年公聽會並未作成
    維持原估算標準及補稅但不處罰之承諾（見本院卷第18頁）
    ，原告稱財政部承諾免罰，顯有誤會。
  2.本件原告申報進口既有不實，其原申報價格即與關稅法第29
    條交易價格之規定不符，而不應採用。又進口舊汽車之配備
    每各有異，原告亦未提供國內銷售發票供參，致查無關稅法
    第31條及第32條規定同樣或類似貨物之交易價格，亦無法依
    關稅法第33條規定核價，故本件應依關稅法第35條規定，由
    被告依據查得之資料，以合理方法核定之。被告業就系爭車
    輛核價之依據說明如前，核無任何違法之處（見原處分卷1
    附件17-19 ，卷2 附件4 、5 ），自得據為完稅價格之核估
    。又驗估處曾於97年2 月1 日以總驗通三三字第09710072號
    函通知原告前往說明，並檢送成交文件（包括合約、國內外
    訂貨單、Pro-forma Invoice 、Commercial Invoice正本等
    ）及與國外供應商間交易價格之決定過程往來文件、實付或
    應付價格之付款結匯單據（包括信用狀及結匯水單）、如有
    間接付款（包括預付款）或尚未支付之價款明細．．．等相
    關佐證資料（見原處分卷1 附件16），原告稱不知應提供何
    文件，顯係托詞。
六、綜上所述，原告主張均無可採。從而原處分及訴願決定均無
    違誤，原告徒執前詞訴請撤銷，為無理由，應予駁回。
七、兩造其餘陳述於判決結果不生影響，無庸一一論列，併予敘
    明。
據上論結，本件原告之訴為無理由，依行政訴訟法第218 條、第
98條第1 項前段，民事訴訟法第385 條第1 項前段，判決如主文
。
中    華    民    國    97    年    11    月     6     日
                    臺北高等行政法院第三庭
                              審判長法  官  姜  素  娥
                                    法  官  陳  心  弘
                                    法  官  楊  莉  莉
上為正本係照原本作成。
如不服本判決，應於送達後20日內，向本院提出上訴狀並表明上
訴理由，如於本判決宣示後送達前提起上訴者，應於判決送達後
20日內補提上訴理由書（須按他造人數附繕本）。
中    華    民    國    97    年    11    月     6     日
                                    書記官  林  俞  文


司法院資訊處製作；財團法人民間司法改革基金會備份。
